【裁判字號】    99,上易,799
【裁判日期】    990715
【裁判案由】    詐欺等
【裁判全文】
臺灣高等法院刑事判決                 99年度上易字第799號
上  訴  人  臺灣士林地方法院檢察署檢察官
上  訴  人
即  被  告  甲○
上列上訴人等因被告詐欺等案件，不服臺灣士林地方法院98年度
易字第504號，中華民國99年1月13日所為之第一審判決（起訴案
號：臺灣士林地方法院檢察署98年度偵字第8736號），提起上訴
，本院判決如下：
    主  文
原判決關於無罪及應執行部分均撤銷。
甲○犯詐欺取財罪，處拘役貳拾日，如易科罰金，以新臺幣壹仟
元折算壹日；又犯詐欺取財罪，處拘役貳拾日，如易科罰金，以
新臺幣壹仟元折算壹日；又犯詐欺取財罪，處拘役貳拾日，如易
科罰金，以新臺幣壹仟元折算壹日。
其他上訴駁回。
上述撤銷改判部分及上訴駁回部分，應執行有期徒刑貳月，拘役
玖拾日，罰金新臺幣伍仟元，有期徒刑、拘役如易科罰金，以新
臺幣壹仟元折算壹日，罰金如易服勞役，以新臺幣壹仟元折算壹
日。
甲○緩刑貳年。
    事  實
一、甲○因從事水果買賣而認識同業乙○○，卻自始無付款之意
    ，竟意圖為自己不法之所有，分別於民國97年12月初某日、
    12月底某日及98年2月4日，至乙○○在臺北市大同區○○○
    路與寧夏路口「寧夏夜市」入口處附近經營之水果攤，向乙
    ○○佯稱要購買新臺幣（下同）2500元之高價水果，使乙○
    ○陷於錯誤，將水果秤重計價後交與甲○，甲○均未付款即
    駕車離去。
二、嗣於98年6 月16日凌晨零時20分許，甲○酒後至乙○○經營
    之前揭水果攤，欲再度向乙○○購買水果，因不滿乙○○向
    其索討欠款並拒絕與其再次交易，竟萌生公然侮辱之犯意，
    在上址、不特定之多數人所得共見共聞之大馬路旁，公然接
    續以「幹你娘」、「絕子絕孫」、「婊子」等穢語侮辱乙○
    ○，足以貶損乙○○之社會評價及尊嚴；另基於恐嚇之犯意
    ，在同址，以加害生命、身體、財產之事，對乙○○恫嚇稱
    ：「要叫兄弟來站崗，讓你沒辦法做生意，注意你自己與兒
    子安全」等語，使乙○○心生畏懼，致生危害於安全。乙○
    ○旋即步行至鄰近之臺北市政府警察局大同分局雙連派出所
    報案，值勤之警員孫晨智接獲報案後即隨同乙○○前往寧夏
    夜市入口處瞭解，尚未離開現場之甲○見狀，隨手拿起飲料
    杯朝乙○○丟擲，並衝上前欲毆打乙○○，立即遭孫晨智制
    伏，詎甲○明知身著警察制服之孫晨智為公務員，正依法執
    行職務，竟基於侮辱公務員之犯意，接續以「幹你娘」、「
    絕子絕孫」、「婊子」、「米蟲」等粗鄙言語，當場侮辱依
    法執行公務之孫晨智警員（此部分涉犯之公然侮辱，未據告
    訴）。
三、案經乙○○訴由臺灣士林地方法院檢察署檢察官偵查起訴。
    理  由
壹、證據能力部分
    按被告以外之人於審判外之言詞或書面陳述，除法律有規定
    者外，不得作為證據。又被告以外之人於審判外之陳述，雖
    不符合同法第159條之1至第159條之4之規定，但經當事人於
    審判程式同意作為證據，法院審酌該言詞陳述或書面陳述作
    成時之情況，認為適當者，亦得為證據；當事人、代理人或
    辯護人於法院調查證據時，知有第159條第1項不得為證據之
    情形，而未於言詞辯論終結前聲明異議者，視為有前項之同
    意。刑事訴訟法第159條第1項及第159條之5分別定有明文。
    檢察官及上訴人即被告甲○於言詞辯論終結前，就本件卷內
    被告以外之人於審判外之陳述（包括人證、書證），於本院
    審理時均表示不爭執，經本院審酌該等證據之作成情況，核
    無違法取證或其他瑕疵，認均適為本案認定事實之依據，依
    刑事訴訟法第159條之5規定，均有證據能力。
貳、實體部分
一、認定事實所憑之證據及理由─
（一）被告於本院審理時之自白，證明：被告確實有於上開時地
      為詐欺取財、公然侮辱、恐嚇及侮辱公務員行為之事實。
（二）證人即告訴人乙○○於原審審理時之證述（見原審卷第36
      頁至第38頁），證明：被告先前已經在上開事實欄所載之
      時間，三次向告訴人購買水果卻不付款即行離開，在98年
      6 月16日當天被告又到告訴人的水果攤表示要買水果，經
      告訴人向被告催討欠款，被告不但不給錢還叫告訴人去報
      警，並罵告訴人「幹你娘」、「絕子絕孫」、「婊子」，
      還說「要叫兄弟來站崗，讓你沒辦法做生意，注意你自己
      與兒子安全」，讓告訴人聽了很害怕；在告訴人報警後，
      孫晨智警員到場時，被告仍在告訴人攤位的隔壁，朝告訴
      人丟擲飲料杯、走過來欲打告訴人，孫晨智警員立即上前
      制伏被告，被告就開始辱罵孫晨智警員「幹你娘」、「絕
      子絕孫」、「婊子」、「米蟲」等事實。
（三）證人即孫晨智警員於原審審理時具結證述（見原審卷第33
      頁至第35頁），證明：當日是告訴人乙○○走到派出所請
      我們處理，派出所離他的水果攤距離約一百多公尺，乙○
      ○說那個女的又來亂了，我不知所指為何，就跟著他前去
      查看，當時我身著警察制服，看到被告坐在乙○○攤位旁
      邊的水果攤旁邊，我看她有喝酒的情形，我過去問她什麼
      事她都不肯說，一直罵我，我開始錄影蒐證後，被告就拿
      飲料杯砸向乙○○，然後衝上去毆打他，我就壓制被告，
      被告就以「幹你娘」、「絕子絕孫」、「婊子」、「米蟲
      」等語辱罵之事實。
（四）證人即在告訴人隔壁擺攤之林錦福於偵查中具結證述（見
      偵查卷第41頁至第42頁），證明：證人係在告訴人的水果
      攤旁設攤，曾二次見到被告分別於97年12月月底某日及98
      年2月4日，至告訴人的水果攤拿取水果後就離去，當時告
      訴人因正在招呼其他顧客，未能步出水果店追討貨款；98
      年6 月16日當天被告又來，有罵告訴人「三字經」，也說
      不要讓告訴人繼續擺攤，要叫兄弟站崗，也有罵前來處理
      的警察「三字經」，且警察當時有穿制服之事實。
（五）證人即告訴人之配偶楊許錦淑於偵查中具結證述（見偵查
      卷第41頁至第42頁），證明：被告第一次來沒付錢那次因
      不在場所以沒看到，但於97年12月月底某日及98年2月4日
      ，被告確實曾至水果攤拿取水果後就離去，因為我和告訴
      人都忙著在招呼其他顧客，我以為她有付錢給告訴人，後
      來才知道她根本沒付，告訴人也來不及追出追討貨款之事
      實。
（六）原審當庭勘驗證人孫晨智在現場拍攝之蒐證錄影光碟結果
      ，核與證人即告訴人、孫晨智、林錦福等人之證述內容相
      符，有原審勘驗筆錄及擷取畫面照片等在卷可稽（見原審
      卷第25頁至第32頁、第45頁至第46頁）。
（七）被告當場向告訴人及孫晨智警員分別罵稱：「幹你娘」、
      「絕子絕孫」、「婊子」及「幹你娘」、「絕子絕孫」、
      「婊子」、「米蟲」等語，依社會通念，均足以貶損他人
      之社會評價及尊嚴，為輕蔑他人、使人難堪之詞，顯屬侮
      辱他人之言語，且本案案發地點為臺北市大同區○○○市
      道路旁，係屬不特定或多數人所得共見共聞之公共場所，
      並為告訴人孫晨智警員正依法執行職務之處，此分據證人
      即告訴人乙○○、孫晨智、林錦福等人證述如上，並據原
      審勘驗證人孫晨智所拍攝之蒐證錄影光碟無誤，證人孫晨
      智當時身著警察制服，一般人一望即知其為值勤中之公務
      員；又被告向告訴人所稱：「要叫兄弟來站崗，讓你沒辦
      法做生意，注意你自己與兒子安全」等語，客觀上顯係以
      加害生命、身體、財產之事恐嚇告訴人，足以使告訴人心
      生畏怖，而告訴人聽聞該恐嚇之言詞後，對於其身體之安
      全確實心生恐懼，此情已告訴人結證如前並於本院審理時
      指訴在卷，足徵被告所為上開恐嚇之言語，確使告訴人因
      而心生畏懼。
    被告之自白核與事實相符。綜上所述，本件事證已臻明確，
    被告之詐欺取財、公然侮辱、恐嚇及侮辱公務員犯行洵堪認
    定，均應予依法論科。
二、論罪與科刑─
（一）罪名：核被告所為，分別係犯三個刑法第339條第1項詐欺
      取財罪及第309條第1 項公然侮辱罪、第305條恐嚇危害安
      全罪、第140條第1項侮辱公務員罪各一罪。
（二）接續犯：被告公然以「幹你娘」、「絕子絕孫」、「婊子
      」等語侮辱告訴人乙○○，及於孫晨智警員依法執行職務
      時，當場以「幹你娘」、「絕子絕孫」、「婊子」、「米
      蟲」等詞侮辱之，均分別係於密接之時間內，在同一地點
      為之，侵害同一法益，各行為之獨立性極為薄弱，依一般
      社會健全觀念，在時間差距上，難以強行分開，在刑法評
      價上，應視為數個舉動之接續施行，合為包括之一行為予
      以評價，均為接續犯（最高法院86年臺上字第3295號判例
      參照）。
（三）被告所犯三個詐欺取財罪與各一個公然侮辱、恐嚇危害安
      全及侮辱公務員罪，犯意各別，罪名不同，應予分論併罰
      。
（四）原判決應維持及撤銷之理由─
  １、原審被告公然侮辱、恐嚇危害安全於告訴人及侮辱公務員
      部分，依刑法第309條第1項、第305條、第140條第1 項、
      第41條第1項前段、第42條第3項及刑法施行法第1條之1第
      1項、第2項前段規定，並審酌被告僅因細故，竟以穢語公
      然侮辱及出言恐嚇乙○○，並於警員依法執行職務時，當
      場侮辱，所為損害乙○○並影響國家公權力之執行非輕，
      且犯罪後未能深刻反省事件始末及坦承過錯，足見其守法
      觀念薄弱，及其他一切情狀，就公然侮辱部分判處罰金五
      千元，就恐嚇罪部分判處有期徒刑二月，就侮辱公務員部
      分判處拘役四十五日，並就判處罰金部分諭知易服勞役之
      折算標準，及就判處拘役與有期徒刑部分，均諭知易科罰
      金之折算標準，認事用法並無不當，量刑亦屬適當。被告
      上訴意旨指摘原判決量刑過重；檢察官上訴指原審量刑過
      輕，惟按量刑輕重，係屬事實審法院得依職權自由裁量之
      事項，苟其量刑已以行為人之責任為基礎，並斟酌刑法第
      57條各款所列情狀，而未逾越法定刑度或有濫用權限情事
      ，即不得任意指為違法（最高法院75年台上字第7033號判
      例、98年度台上字第5002號判決意旨參照），原審量刑尚
      非不當已如前述，被告及檢察官此部分之上訴均為無理由
      ，均應予駁回。
  ２、原審以檢察官之舉證不足以認定被告有三次詐欺取財之主
      觀犯意，而認定被告涉犯詐欺取財部分均無罪，此固非無
      見。然原審未查被告就此部分已於本院審理時坦承其均以
      「下次再給你錢」向告訴人佯稱自己會付款，但實際上並
      未付款、亦無付款之意，顯已有意圖為自己不法之所有犯
      意，而該當於詐欺取財之犯罪，致為被告涉犯詐欺取財罪
      部分為無罪之諭知，其認事用法有所未合，檢察官提起上
      訴，請求撤銷原審判決，為有理由，自應就此部分予以撤
      銷改判。
（五）爰審酌被告貪圖小利，竟至告訴人作生意的水果攤三次企
      圖吃霸王餐，造成告訴人營業損失，惟考量其金額不高，
      且已於本院審理時當庭向告訴人致歉，取得告訴人之原諒
      ，並與告訴人達成和解，有和解筆錄在卷可考，及其犯罪
      之動機、目的、品行、智識程度、生活狀況等一切情狀，
      分別量處拘役二十日，並諭知易科罰金之折算標準，復與
      上訴駁回部分，定應執行有期徒刑二月，拘役九十日，罰
      金五千元，且諭知有期徒刑、拘役如易科罰金及罰金如易
      服勞役之折算標準。
（六）末查，被告於80年間曾犯麻醉藥品管理條例案件，經臺灣
      臺北地方法院以80年度易字第3037號判決判處有期徒刑五
      五月，於80年6 月12日易科罰金執行完畢，五年內未曾受
      有期徒刑以上刑之宣告，有本院被告前案紀錄表在卷足參
      ，斟酌上開情狀，本院認本案對被告所為刑之宣告，均以
      暫不執行為適當，爰併諭知緩刑二年，以勵自新。
、適用之法條：
一、刑事訴訟法第368條、第369條第1 項前段、第364條、第299
    條第1項。
二、刑法第339條第1項、第51條第6款、第41條第1項前段、第42
    條第3項、第74條第1項第2款，刑法施行法第1條之1第1項、
    第2項前段。
本案經檢察官劉異海到庭執行職務。
中    華    民    國    99    年    7     月    15    日
                  刑事第十三庭  審判長法  官  曾德水
                                      法  官  崔玲琦
                                      法  官  遲中慧
以上正本證明與原本無異。
不得上訴。
                                      書記官  陳韋杉
中    華    民    國    99    年    7     月    15    日
附錄本案論罪科刑法條全文：
中華民國刑法第140條第1項（侮辱公務員罪）
於公務員依法執行職務時，當場侮辱，或對於其依法執行之職務
公然侮辱者，處六月以下有期徒刑、拘役或一百元以下罰金。
中華民國刑法第309條第1項（公然侮辱罪）
公然侮辱人者，處拘役或三百元以下罰金。
中華民國刑法第305條（恐嚇危害安全罪）
以加害生命、身體、自由、名譽、財產之事，恐嚇他人致生危害
於安全者，處二年以下有期徒刑、拘役或三百元以下罰金。
中華民國刑法第339條第1項（普通詐欺罪）
意圖為自己或第三人不法之所有，以詐術使人將本人或第三人之
物交付者，處五年以下有期徒刑、拘役或科或併科一千元以下罰
金。

司法院資訊處製作；財團法人民間司法改革基金會備份。
